【裁判字號】    95,訴,2583
【裁判日期】    950725
【裁判案由】    給付票款等
【裁判全文】
臺灣臺北地方法院民事判決              95年度訴字第2583號
原      告  勝發水電企業有限公司
                        2號
法定代理人  甲○○
訴訟代理人  王正宏律師
被      告  紅菱電工股份有限公司（原名紅菱電機工程股份有
            限公司）
法定代理人  乙○○
上列當事人間請求給付票款等事件，本院於民國95年7月11日言
詞辯論終結，判決如下：
    主    文
被告應給付原告新台幣參佰肆拾伍萬捌仟元，及其中新台幣貳佰
壹拾萬元部分自民國九十五年一月二十八日起至清償日止，按年
息百分之六計算之利息；其餘新台幣壹佰參拾伍萬捌仟元部分自
民國九十五年三月十八日起至清償日止，按年息百分之五計算之
利息。
訴訟費用由被告負擔。
    事實及理由
一、被告未於最後言詞辯論期日到場，核無民事訴訟法第386條
    所列各款情形，應依原告之聲請，由其一造辯論而為判決。
二、原告主張：其因承攬「國立台灣歷史博物館展示教育暨園區
    景觀新建工程」之水電工程，乃於民國94年5月25日與被告
    簽訂物料買賣契約書，以總價新台幣（下同）700萬元（不
    含營業稅）向被告購買「柴油發電機組（含發電機組排煙淨
    化器）」，兩造約定：規格依其業主規定（詳施工規範及圖
    說）；被告供應之物料應於交貨前先行送審，經其及業主單
    位核可後始可生產交貨；交貨期限為94年9月30日。其並於
    訂約時給付預付款210萬元予被告，被告則交付其同額之支
    票乙紙（發票日為94年10月15日、票據號碼：JC0000000，
    下稱系爭支票）以供擔保履約之用。嗣被告雖依約配合辦理
    發電機組文件送業主單位查驗審核，惟迄至94年8月下旬，
    仍有多項缺失尚未改善，其因考量契約交貨期限即將屆至，
    乃告知被告如無法如期履約應事先告知，而被告一再擔保可
    以如期完成審驗並交貨，並於94年8月23日出具切結書，保
    證在94年9月30日前完成交機作業，否則願承擔其因本案所
    遭受之一切損失，惟屆期仍無法提供柴油機組之UL及NFPA之
    認證，致無法通過業主單位之審核。被告自知理虧，乃再於
    94 年10月8日以書面承諾：若仍送審無法通過，則無條件同
    意其將系爭支票於94年11月5日後得提示兌現，以取回預付
    款。嗣被告於94年12月20日仍未通過檢驗，其乃於95年1月
    20 日發函通知被告解除契約，並將提示前揭支票。詎其於
    95年1月24日提示系爭支票後，竟因被告撤銷付款之委託而
    於95年1月27日遭退票。按民法第260條之規定，解除權之行
    使，不妨礙損害賠償之請求，本件合約總價為700萬元，交
    貨期限為94年9月30日，而被告自94年10月16日起算至原告
    於95年1月20日解除契約之日止，共計遲延97天，依兩造物
    料買賣契約第七條b項之規定：「逾期罰則：每逾期壹天按
    合約總價扣罰百分之0.2。寬限15天。」，被告應給付其135
    萬8,000元（700萬元x0.2%x97=1,358,000元）之逾期罰款。
    爰依票據法律關係及解除契約回復原狀規定，請求被告給付
    票款即預付款210萬元及自95年1月28日起至清償日止，按年
    利六釐計算之利息、另給付違約金135萬8,000元及自起訴狀
    繕本送達翌日（按即95年3月18日）起至清償日止，按年利
    率5%計算之利息等語。並聲明︰如主文第1項所示。
三、被告未於最後言詞辯論期日到場，惟據其於前言詞辯論期日
    到場以：94年8月送審時，伊等不到原告送審資料過來，且
    原告應優先將伊之資料送審，惟原告卻併送另一家資料審查
    ，使技師無從審查，導致退件，且因此遲延，原告已違約等
    語，資為抗辯，並聲明：原告之訴駁回。
四、兩造不爭執之事實：
（一）原告於94年5月25日與被告簽訂物料買賣契約書，以總價
      新台幣（下同）700萬元（不含營業稅）向被告購買「柴
      油發電機組（含發電機組排煙淨化器）」，並約定：規格
      依其業主規定（詳施工規範及圖說）；被告供應之物料應
      於交貨前先行送審，經其及業主單位核可後始可生產交貨
      ；交貨期限為94年9月30日。原告業於訂約時給付被告預
      付款210萬元，被告則交付原告同額之系爭支票乙紙以供
      擔保履約之用。
（二）被告迄至94年8月下旬，仍有多項缺失尚未改善；被告於
      94年8月23日出具切結書，保證在94年9月30日前完成交機
      作業，否則願承擔其因本案所遭受之一切損失，惟屆期仍
      無法提供柴油機組之UL及NFPA之認證，致無法通過業主單
      位之審核。被告再於94年10月8日以書面承諾：若仍送審
      無法通過，則無條件同意原告將系爭支票於94年11月5日
      後得提示兌現，以取回預付款。
（三）嗣被告於94年12月20日仍未通過檢驗，原告乃於95年1月
      20日發函通知被告解除契約，並將提示前揭支票。嗣原告
      於95年1月24日提示系爭支票後，因被告撤銷付款之委託
      而於95年1月27日遭退票。
（四）被告對於「切結書」、「承諾書」之真正均不爭執，且對
      原告於95年1月20日解除契約之存證信函，被告業已收受
      亦不爭執（本院卷第48頁）。
五、得心證之理由：
（一）原告主張之事實，已據其提出物料買賣合約書、切結書、
      被告公司法定代理人乙○○出具之承諾書、亦慶營造有限
      公司函暨廠驗紀錄、存證信函、支票及退票理由單各1件
      為證（均影本），核屬相符，且為被告所不爭執，自堪認
      原告之主張為真實。
（二）被告雖辯稱因原告未提供送審資料予伊，且原告併送另一
      家資料審查，使伊提供之物料無從審查，而遭致退件，原
      告已經違反合約精神云云，然為原告所否認，依民事訴訟
      法第277條前段之規定，自應由被告負舉證責任，惟被告
      迄未舉證以實其說，所辯自無可取。
（三）按契約當事人之一方遲延給付者，他方當事人得定相當期
      限催告其履行，如於期限內不履行時，得解除其契約；又
      依契約之性質或當事人之意思表示，非於一定時期為給付
      不能達其契約之目的，而契約當事人之一方不按照時期給
      付者，他方當事人得不為前條之催告，解除其契約。民法
      第254條、第255條分別定有明文。查，依兩造簽訂之物料
      買賣契約書約定，交貨期限為94年9月30日，惟屆期仍無
      法提供柴油機組之UL及NFPA之認證，致無法通過業主單位
      之審核；嗣被告再於94年10月8日以書面承諾：若仍送審
      無法通過，則無條件同意原告將系爭支票於94年11月5日
      後得提示兌現，以取回預付款，嗣被告於94年12月20日仍
      未通過檢驗等情，為被告所不否認，依上開規定，原告自
      得不為催告，解除其契約。是原告於95年1月20日發函通
      知被告解除上開物料買賣合約，自屬有據。
（四）次按支票發票人應照支票文義擔保支票之支付；執票人向
      支票債務人行使追索權時，得請求自為付款提示日起之利
      息，如無約定利率者，依年利六釐計算，票據法第126條
      、第133條亦分別明定。查，兩造簽訂物料買賣契約時，
      原告曾給付預付款210萬元予被告，被告則簽發同面額之
      系爭支票乙紙交付原告以供擔保履約之用；嗣被告曾於94
      年10月8日以書面承諾：若仍送審無法通過，則無條件同
      意原告將系爭支票於94年11月5日後得提示兌現，以取回
      預付款，被告既於94年12月20日仍未通過檢驗，依上開規
      定，原告自得提示系爭支票。詎原告於95年1月24日提示
      系爭支票後，因被告撤銷付款之委託而於95年1月27日遭
      退票。是原告依上開規定，請求被告給付票款，亦屬有據
      。不因被告撤銷付款委託而受影響。
（五）又按契約解除時，當事人雙方回復原狀之義務，除法律另
      有規定或契約另有訂定外，依左列之規定：... 二、受領
      之給付為金錢者，應附加自受領時起之利息償還之。應付
      利息之債務，其利率未經約定，亦無法律可據者，週年利
      率為百分之五。民法第259條第2款、第203條亦分別定有
      明文。查，依兩造所訂定之物料買賣契約第六條e項及第
      九條b項第2款之約定，被告亦應於其解除契約後將原告給
      付之210萬元預付款返還。
（六）復按民法第260條之規定，解除權之行使，不妨礙損害賠
      償之請求。又依兩造物料買賣契約第七條b項之規定：「
      逾期罰則：每逾期壹天按合約總價扣罰百分之0.2。寬限
      15天。」（本院卷第8頁）。被告另於94年8月23日出具切
      結書保證伊於94年9月30日以前完成交機作業，否則願承
      擔勝發公司因本件所遭受損失之一切責任（本院卷第12頁
      ）。查，被告既未於94年9月30日以前完成交機作業，且
      迄原告於95年1月20日解除兩造物料買賣合約前，仍未履
      行契約之給付義務，自應依上開規定、本件合約約定及伊
      於94年8月23日所簽切結書，賠償原告所受損害。而查，
      本件合約總價為700萬元，交貨期限為94年9月30日，原告
      請求自94年10月16日至其於95年1月20日解除契約之日止
      共計97天之遲延履約損害，合計135萬8,000元（計算式：
      700萬元x0.2%x97=135萬8,000元）之逾期罰款，自亦屬有
      據。
（七）從而，原告主張依票據法追索權之規定及依解除契約回復
      原狀之規定，請求被告給付票款210萬元及加計自95年1月
      28日起至清償日止，按年利六釐計算之利息，及依解除契
      約後損害賠償之規定，請求被告給付逾期罰款135萬8,000
      元及加計自起訴狀繕本送達翌日即95年3月18日起至清償
      日止，按年利率5%計算之利息，為有理由，均應予准許。
六、訴訟費用負擔之依據：民事訴訟法第78條。
中    華    民    國    95    年    7     月    25    日
                民事第一庭    法      官  張明輝
以上正本係照原本作成
如對本判決上訴，須於判決送達後20日內向本院提出上訴狀
中    華    民    國    95    年    7     月    25    日
                              法院書記官  周其祥


司法院資訊處製作；財團法人民間司法改革基金會備份。
